【裁判字號】    90,訴,33
【裁判日期】    900918
【裁判案由】    違反槍砲彈藥刀械管制條例
【裁判全文】
福建金門地方法院刑事判決                              九十年度訴字第三三號
    公  訴  人  福建金門地方法院檢察署檢察官
    被      告  甲○○
    被      告  乙○○
右列被告因違反槍彈藥刀械管制條例案件，經檢察官提起公訴（九十年度偵字第二
三八號），本院判決如左：
    主  文
甲○○未經許可，出借空氣槍，處有期徒刑壹年陸月，併科罰金新台幣伍萬元。罰金
如易服勞役，以新台幣玖佰元即銀元參佰元折算壹日。緩刑參年。
乙○○未經許可，無故持有空氣槍，處有期徒刑壹年，併科罰金新台幣肆萬元。罰金
如易服勞役，以新台幣玖佰元即銀元參佰元折算壹日。緩刑參年。
扣案之空氣槍壹支及鉛質彈粒貳佰零柒顆，均沒收。
    事  實
一、甲○○於民國九十年五月下旬某日某時，在福建省金門縣金城鎮古崗垃圾場附近
    草叢內，拾獲不知何人所有，具有殺傷力之空氣長槍一枝及可供上述長槍發射用
    之鉛質彈粒二百餘顆，竟帶回家中，未經許可而無故持有。嗣於同年六月二日晚
    上十時，將上述空氣槍、彈粒出借給未經申請許可之乙○○。乙○○於翌日下午
    一時三十分許，無故持有上述空氣槍、彈粒在金城鎮○○○○道公廟」旁樹林打
    獵時，為警當場查獲，扣得上述空氣槍及彈粒二百十顆（其中三顆，經測試殺傷
    力而用罄，餘二百零七顆）。
二、案經金門縣警察局移送福建金門地方法院檢察署檢察官偵查起訴。
    理  由
一、訊據被告甲○○、乙○○，對於右揭事實均坦白承認，核其所供情節均相符合。
    被告甲○○雖另辯稱：在過往金門農村，常可看到農民以空氣槍打危害高粱之害
    鳥，觀念上實不知持有空氣槍係違法行為，並無不法意識；且被告僅係同意被告
    乙○○至房間內拿取空氣槍，並無積極之出借空氣槍行為，不構成出借空氣槍罪
    云云。惟按，不得因不知法律而免除刑事責任，刑法第十六條本文定有明文。又
    依該條後段之規定，如自信其行為為法律所許可而有正當理由者，固然得免除其
    刑，然而，民眾不得私自擁有槍械，為公眾週知之事實，被告辯稱無不法意識云
    云，實難認為有正當理由。再者，槍彈藥刀械管制條例第十一條第二項之出借
    空氣槍罪，所稱之「出借」者，行為態樣並不限於積極交付，縱使基於出借之意
    思，同意他人自行取用，亦屬於該罪所欲規範之範疇，故被告甲○○上開辯解均
    不足採。此外，並有空氣槍及鉛質彈粒扣案，而扣案之空氣槍、鉛質彈粒經送內
    政部警政署刑事警察局鑑定結果，其單位面積動能達四十二點九二焦耳／平方公
    分，而二十焦耳／平方公分之單位面積動能就足以穿入人體皮肉層，亦即上述空
    氣槍具有殺傷力，有該局九十年六月四日（九○）刑鑑字第九○○六四五○號鑑
    驗通知書在卷可證。故本件事實已臻明確，被告二人之犯行均可認定。
二、核被告甲○○，係犯槍彈藥刀械管制條例第八條第二項之出借空氣槍罪。被告
    乙○○則係犯同條例第八條第四項之無故持有空氣槍罪。查被告甲○○所犯之出
    借空氣槍罪，雖未據公訴人引用同條例第十一條第二項，但於犯罪事實欄內已明
    確記載此部分之事實，此部分之犯罪事實業經起訴，本院自應加以裁判，先予敘
    明。再查，持有空氣槍性質上為即成犯、繼續犯，亦即行為人一經持有空氣槍，
    犯罪即行成立，其後之持有為持有行為之繼續，直至不再持有，犯罪始行完畢；
  而持有及出借均係對於同一社會法益不同程度之侵害；再者，在行為人自己持有
    空氣槍後，進而出借之場合，依社會一般觀念，出借時必同時存在著持有之行為
    ，兩者有附隨關係，持有之行為已失其獨立性及顯在性，僅評價行為人所犯之出
    借行為，已足以論斷行為人之犯行。據此，被告甲○○所犯之持有空氣槍行為，
    為出借空氣槍犯行之階段行為，兩者有必然之附隨關係，應為出借空氣槍之高度
    行為所吸收，不另論罪。公訴人認為被告甲○○所犯之無故持有空氣槍罪與出借
    空氣槍罪間，具有方法與結果之牽連關係，為牽連犯，應依刑法第五十五條之規
    定，從較重之出借空氣槍罪處斷，容有誤會。本院審酌被告甲○○所犯之出借空
    氣槍罪，法定刑為三年以上十年以下之有期徒刑，併科新台幣七百萬元以下之罰
    金，被告甲○○、乙○○本為金門酒廠之同事，兩人又係鄰居，被告甲○○在不
    明法律嚴峻之情形下，單純出於善意而將拾獲之空氣槍出借給被告乙○○打獵，
    情輕法重，堪予憫恕，雖宣告法定最低本刑，猶嫌過重，爰依刑法第五十九條之
    規定，減輕其刑。另審酌被告二人犯後態度良好，頗有悔意，犯罪所生危害不大
    等一切情狀，爰分別量處如主文所示之刑，並就併科罰金部分諭知易服勞役之折
    算標準。末查，被告二人前均未曾受有期徒刑以上刑之宣告，有台灣高等法院被
    告全國前案紀錄表在卷可稽，經此次偵查起訴，當能知所警惕，信無再犯之虞，
    本院認為前開對其等所宣告之刑以暫不執行為適當，爰分別諭知緩刑三年，以啟
    自新。
三、扣案之空氣槍有殺傷力，為違禁物，應依刑法第三十八條第一項第一款之規定予
    以沒收。而鉛質彈粒雖扣得二百十顆，其中三顆已因鑑識有無殺傷力而用罄，此
    有內政部警政署刑事警察局鑑驗通知書在卷可查，故僅餘二百零七顆，均係供被
    告二人犯罪所用之物，既為被告甲○○所拾獲之無主物，即屬被告甲○○所有，
    依刑法第三十八條第一項第二款之規定，亦併予宣告沒收。
四、公訴人雖另起訴被告甲○○另犯有槍彈藥刀械管制條例第十二條第二項之出借
    子彈罪、第四項之持有子彈罪；被告乙○○亦另犯持有子彈罪。然查，前開犯罪
    所稱之「子彈」一詞，槍彈藥刀械管制條例並未加以定義，然參該條例就「彈
    藥」所為之定義，係「指前款各式槍所使用之彈、子彈及其他具有殺傷力或
    破壞力之各類炸彈、爆裂物」（第四條第一項第二款參照），細繹其文義，第一
，在例示「彈」、「子彈」後，概括規定其他種類之子彈，亦以具有殺傷力、
    破壞力為必要；第二，依通常觀念，「子彈」係指外有彈殼、內填火藥，可藉火
    藥爆炸力發射彈頭、子彈或其他有殺傷力之物始足當之。故該條例第十二條所稱
    之子彈，應予限縮解釋，並非凡供該條例第四條第一項第一款所定各式槍所使
    用之金屬或子彈，均為第十二條所稱之子彈。經查，扣案之鉛質彈粒雖係供空氣
    槍所使用，但鉛質彈粒本身並不具有殺傷力、破壞力，外無彈殼、內無火藥，無
    法憑藉彈粒自身而發射，依前述之說明，觀念上並非子彈。被告二人縱加以持有
    ，不構成該條例第十二條第四項之持有子彈罪，被告甲○○出借之行為，亦不構
    成同條第二項之出借子彈罪。本院就被告二人上述行為，原應為無罪之諭知，惟
    公訴意旨認此部分行為與前開有罪之持有、出借空氣槍行為，有想像競合之裁判
    上一罪關係，爰不另為無罪之諭知，附此敘明。
據上論結，應依刑事訴訟法第二百九十九條第一項前段，槍彈藥刀械管制條例第八
條第二項、第四項，刑法第十一條前段、第五十九條、第四十二條第二項、第七十四
條第一款、第三十八條第一項第一款、第二款，現行法規所定貨幣單位折算新台幣條
例第二條，判決如主文。
本案經檢察官林圳義到庭執行職務
中    華    民    國      九十      年      九        月      十八      日
                                福建金門地方法院刑事庭
                                    法  官  陳建勛
右正本證明與原本無異。
如不服本判決應於送達後十日內向本院提出上訴狀。
                                    書記官  李成在
中    華    民    國      九十      年      九        月      十九      日
附錄本案論罪科刑法條全文：
槍砲彈藥刀械管制條例第八條
未經許可製造、販賣或運輸鋼筆槍、瓦斯槍、麻醉槍、獵槍或空氣槍者，處五年以上
有期徒刑，併科新台幣一千萬元以下罰金。
未經許可，轉讓、出租或出借前項所列槍枝者，處三年以上十年以下有期徒刑，併科
新台幣七百萬元以下罰金。
意圖供自己或他人犯罪之用，而犯前二項之罪者，處無期徒刑或七年以上有期徒刑，
併科新台幣一千萬元以下罰金。
未經許可，持有，寄藏或意圖販賣而陳列第一項所列槍枝之一者，處一年以上七年以
下有期徒刑，併科新台幣七百萬元以下罰金。
第一項至第三項之未遂犯罰之。


司法院資訊處製作；財團法人民間司法改革基金會備份。
